【裁判字號】    97,交簡上,29
【裁判日期】    970314
【裁判案由】    過失傷害
【裁判全文】
臺灣高雄地方法院刑事判決            97年度交簡上字第29號
上  訴  人  臺灣高雄地方法院檢察署檢察官
被      告  丙○○
上列上訴人因被告過失傷害案件，不服本院交通法庭96年度交簡
字第4214號中華民國96年12月31日第一審刑事簡易判決（聲請簡
易判決處刑案號：臺灣高雄地方法院檢察署96年度偵字第22483
號），提起上訴，本院管轄之第二審合議庭判決如下：
    主  文
上訴駁回。
丙○○緩刑貳年。
    事實及理由
一、本件被告丙○○所犯為死刑、無期徒刑、最輕本刑為3 年以
    上有期徒刑以外之罪，其於本院審理中，就被訴事實為有罪
    之陳述，經本院告知簡式審判程序之旨，並聽取被告及檢察
    官之意見後，裁定以簡式審判程序審理。又本案經本院審理
    結果，認原審以被告犯刑法第284 條第1 項前段之過失傷害
    罪，判處有期徒刑4 月，並依中華民國九十六年罪犯減刑條
    例之規定，減刑為有期徒刑2 月，諭知如易科罰金，以新臺
    幣1,000 元折算1 日，核其認事用法，均無違法，量刑及諭
    知易科罰金之折算標準，均屬妥適，應予維持，爰引用第一
    審判決書記載之事實及理由（如附件）。
二、按法官於有罪判決中，究應如何量處罪刑，為實體法賦予審
    理法官裁量之刑罰權事項，法官行使此項裁量權，自得依據
    個案情節，參諸刑法第57條所定各款犯罪情狀規定，於該法
    定刑度範圍內，基於合義務性之裁量，量處被告罪刑，此項
    量刑之裁量權，雖非得任意為之，仍應受一般法律原理原則
    之拘束，即仍須符合法律授權目的、法律秩序之理念、國民
    法律感情及一般合法有效之慣例等規範，尤其應遵守比例原
    則及平等原則之意旨，否則即可能構成裁量濫用之違法（最
    高法院86年度臺上字第7655號判決意旨參照），然如非有裁
    量逾越或裁量濫用之明顯違法情事，自不得擅加指摘其違法
    或不當，即使上級法院對下級法院裁量權之審查，亦應同此
    標準，此不僅在保障法官不受任何制度外之不當干涉，更保
    障法官不受制度內的異質干涉，此方符憲法第80條所宣示獨
    立審判之真義；易言之，量刑輕重係屬事實審法院得依職權
    自由裁量之事項，苟已斟酌刑法第57條各款所列情狀而未逾
    越法定刑度，不得遽指為違法（最高法院72年臺上字第6696
    號判例意旨參照）。又在同一犯罪事實與情節，如別無其他
    加重或減輕之原因，下級審量定之刑，亦無過重或失輕之不
    當情形，則上級審法院對下級審法院之職權行使，原則上應
    予尊重（最高法院85年度臺上字第2446號判決意旨參照）。
三、本件原審法院認被告過失傷害犯行明確，且於肇事後留在現
    場等候，於有偵查犯罪權限之機關或公務員知悉其犯罪前，
    向到場處理之員警表明其為肇事人而接受裁判，符合自首要
    件，予以減輕其刑；另因被告本件犯罪時間在96年4 月24日
    以前，所犯罪名合於中華民國九十六年罪犯減刑條例所定減
    刑要件，而援引刑法第284 條第1 項前段、第62條、第41條
    第1 項前段，刑法施行法第1 條之1 ，中華民國九十六年罪
    犯減刑條例第2 條第1 項第3 款、第4 條、第7 條等規定，
    量處有期徒刑4 月，並依上開減刑條例減刑2 分之1 ，即減
    為有期徒刑2 月，並諭知以新臺幣1,000 元折算1 日之易科
    罰金折算標準，本院核其認事用法，均無違誤。且本罪法定
    刑度為6 月以下有期徒刑、拘役或5 百元以下罰金，原審量
    處有期徒刑4 月，自難謂過輕。又中華民國九十六年罪犯減
    刑條例係96年7 月4 日總統華總一義字第09600083761 號令
    制定公布，並自96年7 月16日施行。上開減刑條例係屬總統
    行使憲法第40條所定減刑之權，法院對於符合上開減刑條例
    所定減刑要件之案件，自須依法減其宣告刑2 分之1 ，法院
    對此並無裁量權限。本件被告因符合上開減刑條例規定，經
    原審依法減刑為有期徒刑2 月，此部分即與量刑輕重無關，
    均無裁量逾越或裁量濫用之違法。從而，檢察官依告訴人請
    求，以原審量刑過輕為由提起上訴，為無理由，應予駁回。
四、末查，被告前未曾因故意犯罪受有期徒刑以上刑之宣告，有
    臺灣高等法院被告前案紀錄表在卷可稽。本次因駕車一時疏
    忽，不慎犯過失傷害罪名，惟肇事後留在現場向員警自首，
    於偵查及審判中始終坦承犯行，已於上訴程序審理中與告訴
    人甲○○成立調解，有調解筆錄1 份在卷可參（本院簡上卷
    第33、34頁），足見已有悔意。又告訴人雖於第一審辯論終
    結後始具狀請求撤回告訴（同上卷第35頁），仍堪認定已有
    諒解並不予追究之意。本院綜核上情，認被告經此偵、審程
    序及刑之宣告後，當知所警惕，信無再犯之虞，所宣告上開
    之刑以暫不執行為適當，爰併予宣告緩刑2 年，以啟自新。
    另參酌本件係屬過失犯罪性質及其犯罪情節，不另附加緩刑
    之條件，附此敘明。
據上論斷，應依刑事訴訟法第455 條之1 第1 項、第3 項、第36
8 條、第373 條、第364 條、第273 條之1 第1 項，刑法第74條
第1 項第1 款，判決如主文。
本案經檢察官乙○○到庭執行職務。
中    華    民    國    97    年    3     月    14    日
                  刑事第六庭   審判長法  官  曾逸誠
                                     法  官  陳思睿
                                     法  官  林柏壽
以上正本證明與原本無異。
不得上訴。
中    華    民    國    97    年    3     月    17    日
                                     書記官  林國龍


司法院資訊處製作；財團法人民間司法改革基金會備份。
